臺灣桃園地方法院刑事判決　　　　　　　94年度易字第1097號
聲　請　人　臺灣桃園地方法院檢察署檢察官
被　　　告　丁○○
上列被告因違反商標法等案件，經檢察官聲請簡易判決處刑（九
十三年度偵字第一一一四一號），本院改依通常訴訟程序審理，
茲判決如下：
    主  文
丁○○被訴違反商標法部分無罪；被訴違反菸酒管理法部分免訴
。
    理  由
一、聲請簡易判決處刑意旨略以：被告丁○○明知「雙龍設計圖
    」（按依偵查卷卷附資料，並無「金門高梁酒」已申請註冊
    商標核准之商標註冊證，聲請人誤繕為「金門高粱酒」應予
    更正）之商標，業經商標權利人金門酒廠實業股份有限公司
    （下稱金門酒廠）向前經濟部中央標準局（現改制為經濟部
    智慧財產局）申請核准註冊，取得商標專用權，並指定使用
    於酒類商品，現仍在專用期間，竟於民國九十三年間，在不
    知情之乙○○所承租之桃園縣龜山鄉○○路○段八五號倉庫
    內，製造貼有前開商標之假酒，嗣於同年三月十六日十一時
    許，為警在前開倉庫內查獲二十五公斤酒精六桶、三十公斤
    酒精十二桶、「特級七五○ＣＣ金門高粱酒」三瓶、「三十
    八度六○○ＣＣ金門高粱酒」一瓶、「五十八度七五○ＣＣ
    金門高粱酒」十三瓶、「五十八度六○○ＣＣ金門高粱酒」
    一瓶、「五十八度三○○ＣＣ金門小高粱酒」四十二瓶及標
    籤紙六萬張，始悉上情，因認被告涉犯商標法第八十一條第
    一款之於同一商品使用相同於他人之註冊商標、菸酒管理法
    第四十六條第一項產製私酒罪嫌。
二、無罪部分：
（一）按犯罪事實應依證據認定之，無證據不得認定犯罪事實；
      又不能證明被告犯罪者，應諭知無罪之判決，刑事訴訟法
      第一百五十四條第二項、第三百零一條第一項分別定有明
      文；另按認定犯罪事實應憑積極證據，倘積極證據不足以
      為不利於被告事實之認定時，即應為有利被告之認定，更
      不必有何有利之證據，最高法院三十年度上字第八一六號
      著有判例，所謂「積極證據足以為不利被告事實之認定」
      ，依據同院七十六年台上字第四九八六號判例意旨，係指
      據為訴訟上證明之全盤證據資料，在客觀上以達於通常一
      般之人均不致於有所懷疑，而得確信被告確曾犯罪之程度
      ；若未達到此一程度，而有合理懷疑之存在時，即無從為
      被告有罪之確信。
（二）聲請人認被告丁○○涉有商標法第八十一條第一款於同一
      商品使用相同於他人之註冊商標罪嫌，無非係以被告辯稱
      前揭扣案物品係自稱「蔡木貴」成年男子寄放，伊於九十
      三年過年前有打電話至「蔡木貴」使用之門號00000
      00000號聯絡云云，經查證結果前揭門號於九十三年
      一、二月間並無任何通聯紀錄，此有遠傳電信股份有限公
      司行動電話基本資料在卷可佐，且經調集全省姓名為蔡木
      貴之口卡後提示被告指認，被告仍諉稱並無符合者，堪認
      被告所辯不足為採，並有扣案酒類等物品、現場照片八張
      等為其主要依據。訊據被告堅詞否認有何聲請人所指之違
      反商標法犯行，辯稱：扣案假酒等物均不是伊所有，亦非
      伊所製作的，扣案酒類是伊友人「蔡木貴」寄放的，因為
      「蔡木貴」於牌桌上共欠伊五、六萬元，之後「蔡木貴」
      打電話給伊，要伊幫忙找一個地方寄放一些物品，當時「
      蔡木貴」並沒有說是放什麼東西，伊為了「蔡木貴」能盡
      快還錢，就同意讓「蔡木貴」寄放物品以求有個保障，後
      來「蔡木貴」委託真實姓名年籍不詳之成年男子將扣案物
      品載到倉庫時，伊才知道是酒類等物品，現今伊無法找到
      「蔡木貴」，因為之前都是「蔡木貴」打電話予伊的，而
      蔡木貴之前所留之門號0000000000號已經打不
      通了等語。經查：
    (一)商標「雙龍設計圖」係經金門酒廠經登記註冊，商標專用
      期限至一百零一年九月十五日止，而本件扣案之「特級七
      五○ＣＣ金門高粱酒」三瓶、「三十八度六○○ＣＣ金門
      高粱酒」一瓶、「五十八度七五○ＣＣ金門高粱酒」十三
      瓶、「五十八度六○○ＣＣ金門高粱酒」一瓶、「五十八
      度三○○ＣＣ金門小高粱酒」四十二瓶，確貼有「雙龍設
      計圖」之商標圖樣，並經證人即金門酒廠職員丙○○於本
      院審理時檢視結果，其上貼有印製「雙龍設計圖」的龍身
      為凸板印刷，細字部分較模糊不清，均係仿冒品，且扣案
      之標籤與金門酒廠所印製之標籤均為相同的仿冒等節，業
      據證人翁明宏證述在卷，並有前揭扣案之高粱酒成品、標
      籤六萬張、中華民國商標註冊證影本、照片八幀可稽，且
      為被告所不爭執，此部分之事實自堪認定。
    (二)又被告堅詞否認扣案酒類等物品為其所有，並否認為其所
      產製，而證人乙○○於本院審理時亦證述：被告未先經過
      伊同意，即將扣案酒類等物品放在倉庫內，後來被告才告
      知扣案物品是其友人寄放的，要寄放二週等語（詳本院九
      十四年十月十一日審判筆錄），從而，扣案物品之來源或
      係被告自行生產、或係購自他人、或係受贈取得、或係他
      人寄放，其原因不一而足，並無法僅因扣得前揭假酒等物
      品即行推論係被告所產製，且本件除扣得前揭酒類等物品
      外，並未發現有製酒之工具、設備，業據證人丙○○、及
      查獲警員甲○○於本院審理時證述明確，是聲請人以被告
      持有扣案酒類等物品，即謂被告有於同一商品使用相同於
      他人之註冊商標之犯行，尚嫌率斷。
    (三)雖被告無法指認「蔡木貴」口卡或提供自稱「蔡木貴」之
      年籍資料以供查證，然並無證據證明自稱「蔡木貴」該人
      並不存在。況縱有如公訴人所述之上揭推論，被告所辯縱
      屬不能成立，然除非有積極證據足以證明其犯罪行為，仍
      不能持此為認定被告犯罪之論據（最高法院三十年度上字
      第一八三一號判例意旨參照）。至被告雖於偵查中供稱：
      「（問：有無聯絡蔡仔？）有，過年前還有聯絡到他要他
      搬走，他也說好，但過完年後，他的手機0000000
      000就沒人接了。」等語，雖前揭門號查無通聯記錄，
      此有遠傳電信股份有限公司行動電話基本資料在卷足憑，
      惟此僅能知悉被告於九十三年一、二月間未撥打、或未撥
      通「蔡木貴」所留之門號0000000000電話，尚
      不能排除蔡木貴以其他電話（或門號）與被告聯絡之可能
      性，是聲請人雖查無門號0000000000號之通聯
      紀錄，亦不能以此逕為不利被告之認定。
    綜上各情所述，本件公訴人所舉前開事證，均尚未達於通常
    一般之人均不致有所懷疑，得確信其為真實之程度，而有合
    理性懷疑之存在，無從形成有罪之確信。此外，復查無其他
    積極證據足以證明被告本件犯行，根據「罪證有疑，利於被
    告」之證據法則，應認不能證明被告涉有違反商標法第八十
    一條第一款之於同一商品使用相同於他人之註冊商標罪，依
    法應為無罪之諭知。
三、免訴部分：
    按犯罪後之法律已廢止其刑罰者，應諭知免訴之判決，刑事
    訴訟法第三百零二條第四款定有明文。經查，菸酒管理法於
    九十三年一月七日修正公布，依該法第六十三條規定，其施
    行日期由行政院定之。而行政院於九十三年六月八日以院臺
    財字第○九三○○二五九四九號令發布，除該法第四條第三
    項、第二十七條第二項、第二十八條第二項、第三十九條第
    三項至第六項及第五十六條第一項六款外，其餘條文，定自
    中華民國九十三年七月一日施行而生效，財政部臺財庫字第
    ○九三○○○八○八三號函及財政部國庫署台庫五字第○九
    三○○三一四六五號函文均有明揭，而修正後第四十六條第
    一項業已廢止刑事罰責，改為行政罰鍰，是聲請人起訴被告
    違反菸酒管理法第四十六條第一項產製私酒罪嫌部分，應諭
    知免訴之判決。又起訴為裁判上一罪之案件，如果法院審理
    結果，認為一部不成立犯罪，他部又欠缺追訴要件，則一部
    既不成立犯罪，即難與他部發生一部及全部之關係，法院應
    分別為無罪及不受理之諭知（參照最高法院七十年度台非字
    第一一號判例要旨），公訴人雖於本院審理時當庭就起訴違
    反菸酒管理法第四十六條第一項產製私酒罪部分予以減縮，
    惟依前揭判例意旨，仍應諭知免訴判決，附此敘明。
四、本件原經檢察官聲請簡易判決處刑，經本院認有刑事訴訟法
    第四百五十一條之一第四項但書情形，改行通常訴訟程序，
    併予敘明。
據上論斷，應依刑事訴訟法第四百五十二條、第三百零一條第一
項、第三百零二條第四款，判決如主文。
本案經檢察官李允煉到庭執行職務。
中　　華　　民　　國　　94　　年　　10　　月　　25　　日
                  刑事第一庭  審判長法　官　曾淑華
                                    法  官  楊晴翔
                                    法  官  黃梅淑
以上正本證明與原本無異。
如不服本判決，應於判決送達後10日內向本院提出上訴狀（應附
繕本），上訴於臺灣高等法院。
　　　　　　　　　　　　　      　　書記官　魏里安
中　　華　　民　　國　　94　　年　　10　　月　　25　　日
